臺灣高等法院民事裁定
110年度訴聲字第5號
聲  請  人  潘才智  
代  理  人  楊進興律師
上列聲請人因與相對人郭豐民等間請求分割共有物（本院108年
度上易字第1407號），聲請許可訴訟繫屬事實登記，本院裁定如
下：
    主  文
聲請人以新臺幣貳佰壹拾陸萬壹仟壹佰玖拾參元為相對人供擔保
後，許可就坐落新北市○○區○○段00地號土地為訴訟繫屬事實之登
記。
    理  由
一、按訴訟標的基於物權關係，且其權利或標的物之取得、設定
    、喪失或變更，依法應登記者，於事實審言詞辯論終結前，
    原告得聲請受訴法院以裁定許可為訴訟繫屬事實之登記。前
    項聲請，應釋明本案請求。前項釋明如有不足，法院得定相
    當之擔保，命供擔保後為登記。其釋明完足者，亦同。第五
    項裁定應載明應受判決事項之聲明、訴訟標的及其原因事實
    ，由原告持向該管登記機關申請登記。民事訴訟法第254條
    第5項、第6項前段、第7項、第8項及第9項本文分別定有明
    文，此項規定依同法第463條規定，於第二審程序亦有準用
    。
二、本件聲請人在臺灣士林地方法院（下稱士林地院）起訴主張
    坐落新北市○○區○○段00地號土地（下稱系爭土地）為其與相
    對人（詳本院108年度上易字第1407號卷附土地登記謄本）
    所共有，因雙方無法協議分割，且無不能分割之情事，請求
    法院為裁判分割，經士林地院判決變價分割，按共有人應有
    部分比例分配價金後，相對人即原審被告郭豐民不服提起上
    訴，其餘相對人即原審共同被告亦視同上訴，現由本院以10
    8年度上易字第1407號分割共有物事件審理中。聲請人在本
    院聲請為訴訟繫屬事實之登記，其聲請意旨略以：本件乃分
    割共有物訴訟，請准依民事訴訟法第254條第5項規定，就系
    爭土地為訴訟繫屬事實之登記等語。查聲請人主張其基於物
    權關係，就取得、設定、喪失或變更依法應登記之系爭土地
    ，對相對人有前揭分割共有物請求權等情，業有士林地院上
    開判決以為其釋明之方法，堪認已有釋明。次按法院定擔保
    金額而為許可訴訟繫屬事實登記之裁定者，該項擔保係備供
    相對人因不當登記所受損害之賠償，其數額應視個案情節，
    依標的物受登記後，相對人難以利用或處分該標的物所受之
    損害為衡量之標準。審酌本件訴訟繫屬事實之登記，雖不能
    禁止、限制相對人基於應有部分權能自由處分、收益系爭土
    地，然因該登記之存在，實際上仍妨礙第三人與相對人進行
    交易之意願，致相對人處分系爭土地應有部分產生重大困難
    ，故相對人因繫屬事實登記所受之損害，應以其於訴訟期間
    因難以處分系爭土地應有部分取得換價利益所衍生之利息損
    失為準，以此作為法院酌定擔保數額之計算標準，且該數額
    不得逾越同類事件中於假扣押、假處分時酌定之擔保金額。
    查系爭土地於起訴時之土地實價登錄交易資料為每平方公尺
    新臺幣（下同）5萬4405元（見原法院104年度訴字第1661號
    卷第4-7頁之裁定），按全部面積1598.96平方公尺計算結果
    為8699萬1419元（元以下四捨五入），扣除聲請人之應有部
    分1/160之價額54萬3698元後，其餘共有人應有部分之交易
    價額合計為8644萬7721元。又本案訴訟之訴訟標的價額經核
    定為54萬3698元，未達150萬元，乃不得上訴第三審之事件
    。參考各級法院辦案期限實施要點規定，第二審辦案期限為
    2年，以及本件訴訟自民國108年12月24日收案迄今已進行1
    年餘，並已定110年7月6日行言詞辯論，則按法定利率年息5
    %計算可能續行之審理期間約6個月，相對人全體於本案訴訟
    審理期間因本件訴訟繫屬事實登記可能遭受之損害合計為21
    6萬1193元（計算式：00000000元×5%×1/2年＝216萬1193元，
    元以下四捨五入），本院因認聲請人為相對人全體提供之擔
    保金額以216萬1193元為適當，並准就系爭土地為訴訟繫屬
    事實之登記。
三、據上論結，本件聲請為有理由，爰裁定如主文。
中　　華　　民　　國　　110 　年　　5 　　月　　18　　日
                  民事第二十五庭
　                    審判長法  官  謝碧莉
                            法  官  林晏如 
                            法  官  陳月雯 
正本係照原本作成。
不得抗告。
中　　華　　民　　國　　110 　年　　5 　　月　　19　　日
 　　　　　　　　　　　　 
　　　　　　　　　　　　　  書記官  鄭靜如